臺灣高等法院刑事判決
                                109年度上訴字第422號
    上  訴  人
    即  被  告  林明南


    選任辯護人  邱景睿律師
上列上訴人即被告因違反毒品危害防制條例案件，不服臺灣宜蘭
方法院108年度訴字第307號，中華民國108年11月22日第一審判
決（起訴案號：臺灣宜蘭地方檢察署108年度偵字第4344號、108
年度偵字第4721號），提起上訴，本院判決如下：
    主  文
上訴駁回。
    事  實
一、林明南明知愷他命屬毒品危害防制條例第2條第2項第3款所
    公告列管之第三級毒品，不得非法持有及販賣，竟意圖營利
    ，基於販賣第三級毒品愷他命之犯意，以門號0000000000號
    之行動電話作為對外聯繫毒品交易之工具，於如附表所示之
    時間、地點，販賣愷他命予如附表編號1至5所示之人（各次
    販賣之時間、地點、對象、數量、金額及販賣所得均詳如附
    表編號1至5所載）。嗣經警對林明南所持用上開門號及宋○
    宏所持用之行動電話0000000000號實施通訊監察，並於民國
    108年8月2日6時30分許，至林明南位於宜蘭縣○○鎮○○路000
    號住處搜索，扣得行動電話1支（含門號0000000000號SIM卡
    1張）等物，始悉上情。
二、案經宜蘭縣政府警察局移送臺灣宜蘭地方檢察署檢察官偵查
    起訴。
    理  由
壹、程序部分（即證據能力）：
    本院援引之下列證據資料（包含供述證據、文書證據等），
    並無證據證明係公務員違背法定程序所取得，且檢察官、被
    告及其辯護人於本院準備及審理程序中，均同意有證據能力
    ，並作為證據使用；又經本院審認結果，尚無顯有不可信之
    情況與不得作為證據之情形，本院審酌上開證據資料製作時
    之情況，且無違法不當及證明力明顯過低之瑕疵，且均經本
    院於審理期日提示予檢察官、被告及其辯護人辨識而為合法
    調查，自均有證據能力。
貳、實體部分：
一、認定被告犯罪事實所憑之證據及理由：
  ㈠訊據被告矢口否認販賣第三級毒品愷他命予如附表編號1至5
    所示之人，辯稱：因羈押禁見太痛苦，想出去看父母，於原
    審才那樣講；給宋○宏、陳○榜2人愷他命係請客，他們給我
    錢係欠債還錢，跟愷他命沒關係；我向宋○宏討錢他因而陷
    害我云云。辯護人為被告辯稱：被告跟宋○宏、陳○榜2人係
    一起做工的朋友，2人都欠被告錢；宋○宏來找被告時，被告
    有分給他們施用愷他命，被告沒賣，僅構成轉讓第三級毒品
    罪；證人陳○榜沒跟被告接觸，另證人宋○宏今日也坦承因被
    告逼債才指訴被告；被告被羈押很痛苦受不了，問我如何撤
    銷羈押，我說認了就可出來，所以在原審認罪等語。經查：
  ⒈被告於如附表所示之時間、地點，販賣愷他命予如附表編號1
    至5所示之人（各次販賣之時間、地點、對象、數量、金額
    及販賣所得均詳如附表編號1至5所載）等犯罪事實，業據被
    告於原審坦承在案（見原審卷第58頁及第82頁），且被告於
    本院供稱：於原審所言均實在，我沒有受到強暴脅迫（本院
    卷第136頁）。被告於本院雖翻異前詞，辯稱：給宋○宏、陳
    ○榜2人愷他命係請客，他們給我錢係欠債還錢，跟愷他命沒
    關係；我向宋○宏討錢他因而陷害我等語。然此部分事實，
    已據證人宋○宏、陳○榜於警詢及偵查中證述甚詳（見警卷第
    13至21、25至29頁、他字卷第142至143頁、169至170頁），
    復有門號0000000000號、0000000000號行動電話之通訊監察
    書、通訊監察譯文、通聯調閱查詢單（見警卷第48至138頁
    ）在卷可佐，並與被告於原審供述之情節互核相符。另查，
    證人宋○宏、陳○榜2人於警詢、檢察官偵訊所證述其與被告
    見面之原因、購買愷他命毒品交付價金及取得毒品之過程，
    均甚為詳細而一致，衡情應係親身經歷，而無虛構之理。是
    被告於本院翻異前詞所為上開辯解，尚難採為被告有利之認
    定。
  ⒉被告又辯稱：因羈押禁見太痛苦，想出去看父母，於原審才
    那樣講云云；辯護人為被告亦辯稱：被告羈押很痛苦受不了
    ，問我如何撤銷羈押，我說認了就可出來，所以在原審認罪
    等語；惟查，被告於108年10月23日在有辯護人在場情況下
    ，原審法官行準備程序時，即主動認罪；且當庭法官僅應律
    師請求解除被告禁見，而諭知被告仍有羈押必要，被告還押
    。故被告於原審認罪與停止羈押並無必然關係；是被告及其
    辯護人上開所辯，尚難採信。
  ⒊又證人宋○宏於本院證稱：被告請吃愷他命有5次，不用錢；
    因被告跟我討錢，要陷害他，所以在警局及檢察官偵訊未講
    實話，亦即在警局及檢察官偵訊說有拿錢給被告，其實沒有
    云云。惟查，證人宋○宏上開所述，明顯與證人陳○榜於本院
    證稱：開車載宋○宏去魚塭那邊，要向被告買愷他命，有拿
    壹仟元，我在車上；宋○宏拿出來壹包，我們就在那邊一起
    吃愷他命；警局及檢察官筆錄都實在，看過才簽名等語不符
    。且證人宋○宏於檢察官偵訊時亦具結證稱：警詢陳述實在
    ，筆錄有看過才簽名，跟被告沒過節，不會誣陷被告，講的
    是事實等語（他字卷第142至143頁）；另愷他命價錢昂貴，
    苟被告確係免費請證人宋○宏施用愷他命多達5次，則其2人
    交情勢必非淺友好，證人宋○宏豈可能祇因債務催討，即陷
    害於被告，可見證人宋○宏所證違常、難信。足徵被告於如
    附表所示之時間、地點，販賣愷他命予如附表編號1至5所示
    之人之情，甚為明確。證人宋○宏於本院所陳，顯係事後迴
    護被告之詞，尚難據為對被告有利之認定。
  ㈡復衡以近年來毒品之濫用，危害國民健康與社會安定日益嚴
    重，治安機關對於販賣或施用毒品之犯罪行為，無不嚴加查
    緝，各傳播媒體對於政府大力掃毒之決心亦再三報導，已使
    毒品不易取得且物稀價昂，苟被告於有償交付毒品愷他命予
    買受人之交易過程中無利可圖，縱屬至愚，亦無甘冒被取締
    移送法辦判處重刑之危險而平白從事上開毒品交易之理。是
    其販入之價格必較其出售之價格為低，而有從中以買賣價差
    或量差謀利之意圖及事實，應屬合理認定；又販賣毒品愷他
    命係違法行為，非可公然為之，而毒品愷他命亦無公定價格
    ，係可任意分裝增減分量，且每次買賣之價格、數量，亦隨
    時依雙方之關係深淺、資力、需求量、對行情之認知、來源
    是否充裕、查緝是否嚴緊、購買者被查獲時供述購買對象之
    可能風險之評估等因素，而異其標準，機動調整，非可一概
    論之。而販賣之利得，除非經行為人詳細供出各次所販賣毒
    品之進價及售價，且數量俱臻明確外，實難查得其交易實情
    ，然販賣者從價差或量差中牟利，方式雖異，惟其販賣行為
    在意圖營利則屬同一。從而，舉凡有償交易，除足以反證其
    確係另基於某種非圖利本意之關係外，通常尚難因無法查悉
    其精確之販入價格，作為是否高價賣出之比較，諉以無營利
    之意思而阻卻販賣犯行之追訴。本案被告分別販賣第三級毒
    品愷他命予附表所示之人之犯行係屬重罪，如於買賣之過程
    中無利可圖，被告當無甘冒觸犯刑罰之高度風險幫助他人取
    得毒品之理，是被告主觀上顯有營利之意圖而販賣第三級毒
    品之犯意，亦堪認定。
  ㈢綜上所述，本案事證明確，被告如附表所示5次販賣第三級毒
    品愷他命犯行，均堪予認定，應予依法論科。
二、論罪科刑：
  ㈠按愷他命屬毒品危害防制條例第2條第2項第3款所定之第三級
    毒品，不得非法持有及販賣。核被告如附表編號1至5所為，
    均係犯毒品危害防制條例第4條第3項之販賣第三級毒品罪。
    被告於販賣第三級毒品愷他命前持有第三級毒品愷他命之部
    分，因無證據足認其持有數量達純質淨重20公克以上，是其
    販賣前持有愷他命之行為係屬不罰，即無為嗣後販賣之高度
    行為所吸收之問題。被告如附表所為5次犯行、犯意各別，
    行為互殊，自均應予分論併罰。
  ㈡又刑事審判旨在實現刑罰權之分配的正義，故法院對有罪被
    告之科刑，應符合罪刑相當之原則，使輕重得宜，罰當其罪
    ，以契合社會之法律感情，此所以刑法第57條明定科刑時應
    審酌一切情狀，尤應注意該條所列10款事項以為科刑輕重之
    標準，並於同法第59條賦予法院以裁量權，如認「犯罪之情
    狀可憫恕，認科以最低度刑仍嫌過重者，得酌量減輕其刑」
    ，俾使法院就個案之量刑，能斟酌至當。而刑法第59條規定
    所謂「犯罪之情狀」，應審酌其犯罪有無可憫恕之事由，即
    有無特殊之原因與環境，在客觀上足以引起一般同情，以及
    宣告法定低度刑，是否猶嫌過重等，以為判斷（參見最高法
    院38年台上字第16號、45年台上字第1165號、51年台上字第
    899號判例意旨）。本件被告如附表編號1至5所示販賣第三
    級毒品之犯行，金額非鉅、所得不多，且販毒次數僅為5次
    ，販賣對象亦僅為宋○宏、陳○榜二人，且主要均係與宋○宏
    一人交易，應可比為單純毒友間之互通，雖被告販賣行為對
    於國民健康及社會秩序危害甚鉅，造成毒品無法根絕，惟其
    犯罪情狀尚認有可憫恕之處，認若判處最低法定刑度仍嫌過
    重，在客觀上確足以引起一般之同情，爰依刑法第59 條規
    定均酌減其刑。
三、維持原判決及駁回上訴之理由：
  ㈠原審以被告犯罪事證明確，適用毒品危害防制條例第4條第3
    項、第19條第1項，刑法第11條、第59條、第51條第5款等規
    定，併審酌毒品對社會秩序及國民健康危害至深且鉅，嚴重
    影響社會治安，製造、運輸、販賣等行為情節尤重，更應嚴
    加非難，而被告均明知毒品對人體健康戕害甚鉅，為牟取利
    益，無視國家杜絕毒品犯罪之禁令，販賣愷他命供他人施用
    ，肇生他人施用毒品之來源，戕害國民身心健康，並有滋生
    其他犯罪之可能，兼衡被告犯後直至原審準備程序始坦承犯
    行之態度、素行、犯罪動機、目的、手段、所得，並考量被
    告自陳之前從事鐵工、已婚、有1名子女之生活狀況，以及
    國中畢業之智識程度等一切情狀，分別量處如附表各編號罪
    刑欄所示之刑，並定應執行刑有期徒刑5年6月，以資懲儆。
  ㈡沒收：
  ⒈查刑法第2條、第11條、第38條、第38條之1業於104年12月30
    日修正公布，並自105年7月1日施行。按沒收、非拘束人身
    自由之保安處分適用裁判時之法律；又違禁物，不問屬於犯
    罪行為人與否，沒收之；供犯罪所用、犯罪預備之物或犯罪
    所生之物，屬於犯罪行為人者，得沒收之。但有特別規定者
    ，依其規定，修正後刑法第2條第2項、第38條第1、2項分別
    定有明文。又犯罪所得，屬於犯罪行為人者，沒收之。但有
    特別規定者，依其規定，修正後刑法第38條之1第1項亦定有
    明文。另按中華民國104年12月17日及105年5月27日修正之
    刑法，自105年7月1日施行。105年7月1日前施行之其他法律
    關於沒收、追徵、追繳、抵償之規定，不再適用，修正後刑
    法施行法第10條之3定有明文。又毒品危害防制條例配合刑
    法修正，亦於105年6月22日修正公布，並自105年7月1日起
    施行，該條例第19條第1項修正為：「犯第4條至第9條、第1
    2條、第13條或第14條第1項、第2項之罪者，其供犯罪所用
    之物，不問屬於犯罪行為人與否，均沒收之」，是毒品危害
    防制條例第19條所定沒收對象為「不問屬於犯人與否」，範
    圍較刑法沒收章為大，且犯罪工具規定「應沒收」，於此次
    刑法修正施行後，仍有繼續適用之必要，以杜毒品犯罪（毒
    品危害防制條例第18條、第19條修正理由可參），足認毒品
    危害防制條例第19條第1項所定「犯第4條至第9條、第12條
    、第13條或第14條第1項、第2項之罪者，其供犯罪所用之物
    」之沒收，屬修正後刑法有關沒收規定之特別規定，參酌上
    開所述，應優先適用；至其餘沒收及追徵則應回歸修正後刑
    法有關沒收之規定。
  ⒉扣案之行動電話1支（含扣案門號0000000000號之SIM卡1 張
    ），係被告所持用，且係供其於如附表編號1至5所示販賣第
    三級毒品交易聯繫使用，業經被告於原審審理時供述明確（
    見原審卷第79頁），復有各次通訊監察譯文可佐，自應依毒
    品危害條例第19條第1項規定諭知沒收。被告如附表編號1至
    5所示各次販賣愷他命所得金額分別詳如附表編號1至5「行
    為」欄所示，此均為被告販賣毒品所得之財物，雖未扣案，
    仍應依刑法第38條之1第1項前段、第3項之規定，於如附表
    編號1至5所示各次販賣第三級毒品之罪刑項下宣告沒收，於
    全部或一部不能沒收或不宜執行沒收時，追徵其價額。至附
    表編號2所示販賣愷他命予證人宋○宏、陳○榜之金額2,000元
    ，其中1,000元係被告同意證人宋○宏賒欠而未向前開證人收
    取等情，業據被告於原審審理時供述明確，是就該次認定被
    告實際犯罪所得為1,000元，附此敘明。
  ㈢本院審核全部卷證資料並調查證據後，認原審認定事實及適
    用法律均無違誤，量刑亦屬妥適。被告提起上訴，仍執前詞
    指摘原判決，就原審依職權為證據取捨、心證形成之事項，
    反覆爭執，業據本院論駁如前，為無理由，應予駁回。
據上論斷，應依刑事訴訟法第368條，判決如主文。
本案經檢察官李頲翰提起公訴，檢察官董怡臻到庭執行職務。
中　　華　　民　　國　　109 　年　　4 　　月　　15　　日
                  刑事第二十三庭審判長法  官　李釱任 
                                      法  官　崔玲琦
                                      法  官　梁耀鑌 
以上正本證明與原本無異。
如不服本判決，應於收受送達後20日內向本院提出上訴書狀，其
未敘述上訴之理由者並得於提起上訴後20日內向本院補提理由書
（均須按他造當事人之人數附繕本）「切勿逕送上級法院」。
                                      書記官　宗志強
中　　華　　民　　國　　109 　年　　4 　　月　　15　　日
附錄：本案論罪科刑法條全文
毒品危害防制條例第4條
製造、運輸、販賣第一級毒品者，處死刑或無期徒刑；處無期徒
刑者，得併科新臺幣 2 千萬元以下罰金。
製造、運輸、販賣第二級毒品者，處無期徒刑或 7 年以上有期
徒刑，得併科新臺幣 1 千萬元以下罰金。
製造、運輸、販賣第三級毒品者，處 7 年以上有期徒刑，得併
科新臺幣 7 百萬元以下罰金。
製造、運輸、販賣第四級毒品者，處 5 年以上 12 年以下有期
徒刑，得併科新臺幣 3 百萬元以下罰金。
製造、運輸、販賣專供製造或施用毒品之器具者，處 1 年以上7
 年以下有期徒刑，得併科新臺幣 1 百萬元以下罰金。
前五項之未遂犯罰之。
附表
編號 時間 地點 對象及其使用門號 行   為 罪    刑 譯文頁次 1 108 年5月19日凌晨1 時3分許 宜蘭縣○○鎮○○路000 ○00號旁之鴿舍 宋○宏門號0000000000號 林明南於108 年5 月19日凌晨0 時50分許，以其持用之門號0000000000號行動電話與宋○宏持用之門號0000000000號行動電話聯繫後，於左揭時、地，以1000元之價格，販賣第三級毒品愷他命1 包予宋○宏。 林明南販賣第三級毒品，處有期徒刑參年陸月。扣案之行動電話壹支（含門號○○○○○○○○○○號SIM 卡壹張）沒收；未扣案之犯罪所得新臺幣壹仟元沒收，於全部或一部不能沒收或不宜執行沒收時，追徵其價額。 警卷第108頁 2 108 年5月25日22時許 宜蘭縣○○鎮四十甲養殖區內魚塭路旁 宋○宏門號0000000000號  陳○榜 林明南於108 年5 月25日17時21分許，以其持用之門號0000000000號行動電話與宋○宏持用之門號0000000000號行動電話聯繫後，於左揭時、地，以2000元之價格，販賣第三級毒品愷他命1 包予宋○宏及陳○榜，林明南當場收取1000元現金（另1000元賒欠）。 林明南販賣第三級毒品，處有期徒刑參年陸月。扣案之行動電話壹支（含門號○○○○○○○○○○號SIM 卡壹張）沒收；未扣案之犯罪所得新臺幣壹仟元沒收，於全部或一部不能沒收或不宜執行沒收時，追徵其價額。 警卷第109 至111頁 3 108 年6月2 日21時22分許 宜蘭縣○○鎮四十甲養殖區內魚塭路旁 宋○宏門號0000000000號 林明南於108 年6 月2 日20時38分許，以其持用之門號0000000000號行動電話與宋○宏持用之門號0000000000號行動電話聯繫後，於左揭時、地，以1000元之價格（起訴書誤載為2000元，業經公訴檢察官當庭更正），販賣第三級毒品愷他命1 包予宋○宏。 林明南販賣第三級毒品，處有期徒刑參年陸月。扣案之行動電話壹支（含門號○○○○○○○○○○號SIM 卡壹張）沒收；未扣案之犯罪所得新臺幣壹仟元沒收，於全部或一部不能沒收或不宜執行沒收時，追徵其價額。 警卷第112 至113 頁 4 108 年6月25日20時43分許 宜蘭縣○○鎮○○路000 ○00號旁之鴿舍 宋○宏門號0000000000號 林明南於108 年6 月25日19時29分許，以其持用之門號0000000000號行動電話與宋○宏持用之門號0000000000號行動電話聯繫後，於左揭時、地，以1000元之價格，販賣第三級毒品愷他命1 包予宋○宏。 林明南販賣第三級毒品，處有期徒刑參年陸月。扣案之行動電話壹支（含門號○○○○○○○○○○號SIM 卡壹張）沒收；未扣案之犯罪所得新臺幣壹仟元沒收，於全部或一部不能沒收或不宜執行沒收時，追徵其價額。 警卷第72頁 5 108 年7月7 日13時24分許 宜蘭縣○○鎮○○海水浴場附近某處 宋○宏門號0000000000號 林明南於108 年7 月7 日13時9 分許，以其持用之門號0000000000號行動電話與宋○宏持用之門號0000000000號行動電話聯繫後，於左揭時、地，以1000元之價格，販賣第三級毒品愷他命1 包予宋○宏。 林明南販賣第三級毒品，處有期徒刑參年陸月。扣案之行動電話壹支（含門號○○○○○○○○○○號SIM 卡壹張）沒收；未扣案之犯罪所得新臺幣壹仟元沒收，於全部或一部不能沒收或不宜執行沒收時，追徵其價額。 警卷第98頁